【裁判字號】    97,消債更,1975
【裁判日期】    980403
【裁判案由】    更生事件
【裁判全文】
臺灣板橋地方法院民事裁定          97年度消債更字第1975號
聲  請  人  甲○○原名「郭麗.
代  理  人  劉嵐律師
上列當事人因消費者債務清理事件聲請更生及保全處分，本院裁
定如下：
    主  文
更生及保全處分之聲請均駁回。
聲請費用由聲請人負擔。
    理  由
一、按債務人對於金融機構因消費借貸、自用住宅借款、信用卡
    或現金卡契約而負債務，在聲請更生或清算前，應提出債權
    人清冊，以書面向最大債權金融機構請求協商債務清償方案
    ，並表明共同協商之意旨，消費者債務清理條例（下稱本條
    例）第151 條第1 項定有明文。又債務人不能清償債務或有
    不能清償之虞者，得依本條例所定更生或清算程序，清理其
    債務，同條例第3 條定有明文，所謂「不能清償債務」，係
    指債務人欠缺清償能力，對於已屆清償期，且已受請求之債
    務之全部或主要部分，客觀上可預見其為一般且繼續的不能
    清償之財產狀態之謂。又清償能力係由財產、信用、勞力三
    者構成，雖無足夠財產，如有良好之信用、優良之技術或持
    續不斷之勞力，即屬有清償債務之可能。又聲請更生或清算
    不合程式或不備其他要件者，法院應以裁定駁回之，但其情
    形可以補正者，法院應定期間先命補正，復為同條例第8 條
    所明定。
二、查本件債務人向本院聲請更生雖主張：其有不能清償債務情
    事，前已提出債權人清冊，以書面向最大債權金融機構請求
    共同協商債務清償方案，惟協商不成立，復未經法院裁定開
    始清算程序或宣告破產云云。惟查：
  (一)消債條例所定協商前置程序之意旨，在使金融機構與債務人
    就特定種類之債務清理事務上，利用法院程序外解決之協商
    機制，為迅速有效之自主性解決。而此一程序之進行，有賴
    當事人間之協力配合，本於誠信為基礎，形成債務清理之共
    識，藉由法院之事後核可，賦予協商內容作為執行名義之正
    當性。苟債務人為直接進入更生程序，而於前置協商程序時
    ，故意使協商破裂，雖有債務協商不成立之形式，然藉由此
    方式造成此等結論，難謂債務人有進行債務清理之誠意可言
    。
  (二)本件聲請人主張其已踐行前置協商程序，但未能成立，固有
    前置協商不成立通知書可稽。惟該次前置協商不成立原因係
    為銀行提供分120期、5%利率、月付金額8,063元還款方案，
    債務人表示不願接受，仍堅持僅願每月還款3,000 元等情，
    致使協商不能成立云云；此有最大債權銀行台新國際商業銀
    行於97年12月24日所提出之陳報狀在卷可稽。
  (三)次依聲請人所提出95暨96年度綜合所得稅各類所得資料清單
    可知，其95及96年度平均平均月薪資35,482元至32,746元不
    等【計算式:425,794 元÷12＝35,482元（95年度）、392,9
    60元÷12＝32,746（96年度）以下四捨五入】，是以聲請人
    每月薪資為3萬餘元。而依行政院主計處公佈之 97年度臺灣
    省每人每月最低生活費用為 9,829元，該最低生活費用即包
    括食、衣、住、行等費用在內，聲請人既已負債大於資產，
    本應較一般人更節約支出，節省開銷。因此，聲請人陳報之
    金額超過上開數額者，即屬非必要之支出，應以上開金額作
    為每月必要支出之金額。至於扶養費部分，聲請人雖於96年
    5 月7 日與配偶張信德離婚，然張信德對於子女之扶養義務
    並不因離婚而受影響（依卷附財產歸屬資料清單及95、96年
    度綜合所得稅各類所得資料清單所載，張信德為並非無資力
    之人），聲請人自得向張信德請求對子女同負扶養義務，應
    可減輕聲請人之負擔；故以上述每人每月最低生活費用金額
    9,829 元計算，聲請人有二名子女，然應與前配偶共同扶養
    ，故聲請人每月子女扶養費之支出應為9,829 元；故以聲請
    人之收入現況每月3 萬餘元，支出維持基本生活費9,829 元
    、扶養費用9,929 元，尚有1 萬餘元，則聲請人履行原協商
    方案8,063 元，應無重大困難，足認聲請人無參與協商之誠
    意，形同未確實踐行前置協商程序。依前揭說明，本件更生
    之聲請，於法尚有未合。
三、綜上所述，債務人並無參與前置協商之誠意，且更生之聲請
    ，係責任財產制度下最後之手段，須以債務人實質上已不能
    清償者為限，此乃本條例第3 條所明定，已如前述。債務人
    每月收入扣除每月必要支出之費用後，尚無「不能清償債務
    或不能清償之虞」，其更生之聲請即不符本條例第3 條所定
    要件，且上開欠缺又屬無從補正，依首揭說明，自應駁回其
    聲請。又本件更生之聲請既經駁回，其保全處分之聲請，即
    失所附麗，亦併予駁回，附此敘明。爰裁定如主文。關於聲
    請人所預繳納之郵務送達費1,020 元，則待本件更生聲請事
    件確定後，如仍尚有剩餘，再予檢還聲請人，併此敘明。
中    華    民    國    98    年    4     月    3     日
              民事第三庭    法      官  劉以全
上為正本係照原本作成
如不服本裁定，應於裁定送達後10日內，以書狀向本院提出抗告
，並繳納抗告費新臺幣1千元
中    華    民    國    98    年    4     月    3     日
                            書  記  官  劉昌明

司法院資訊處製作；財團法人民間司法改革基金會備份。
